臺灣臺北地方法院刑事判決　　　　　　　96年度易字第2006號
公　訴　人　臺灣臺北地方法院檢察署檢察官
被　　　告　丙○○
　　　　　　　　　　　之6
　　　　　　丁○○
　　　　　　　　　　　號11樓.
選任辯護人　簡維能律師
　　　　　　陳美華律師
　　　　　　吳憲昌律師
被　　　告　甲○○
　　　　　　乙○○
　　　　　　　　　　　巷35號.
上列被告因違反農藥管理法案件，經檢察官提起公訴（95年度偵
字第18914號），被告於本院訊問後，對起訴事實為有罪之陳述
，本院判決如下：
    主  文
丙○○、丁○○、乙○○連續明知為偽農藥而販賣，各處有期徒
刑月，如易科罰金，各以銀元佰元即新臺幣玖佰元折算壹日
，減為有期徒刑壹月又拾伍日，如易科罰金，各以銀元佰元即
新臺幣玖佰元折算壹日。均緩刑貳年。
甲○○明知為偽農藥而販賣，處有期徒刑月，如易科罰金，各
以銀元佰元即新臺幣玖佰元折算壹日，減為有期徒刑壹月又拾
伍日，如易科罰金，各以銀元佰元即新臺幣玖佰元折算壹日。
緩刑貳年。
    事  實及理  由
一、依刑事訴訟法第310條之2之規定，簡式審判程序有罪判決書
    之製作，準用同法第454條規定。依刑事訴訟法第454條第2
    項規定，如認定犯罪事實、證據及應適用之法條，與起訴書
    記載相同者，得引用之。
二、本件犯罪事實、證據及應適用之法條，除應補充如下外，均
    引用檢察官起訴書之記載：
    (一)被告丙○○行為終了的時間在90年9月24日；被告甲○○
      行為時間在90年10月23日，彼等行為後，農藥管理法於91
      年6月19日、91年12月18日歷經二次修正，但均未修正農
      藥管理法第45條之規定，尚無新舊法比較的問題，故本案
      係適用91年12月18日修正公布之農藥管理法。
    (二)新、舊刑法之比較：
      查被告4人行為後，刑法於94年2月2日修正公布，並於95
      年7月1日施行，同法第2條亦有修正。按行為後法律有變
      更者，適用行為時之法律，但行為後之法律有利於行為人
      者，適用最有利於行為人之法律，現行刑法第2條第1項訂
      有明文。此條規定乃與刑法第1條罪刑法定主義契合，而
      貫徹法律禁止溯及既往原則，係規範行為後法律變更所生
      新舊法律比較適用之準據法，有最高法院95年5月23日95
      年度第8次刑庭會議決議可參，是刑法第2條本身雖經修正
      ，但刑法第2條本身尚無比較新舊法之問題，先予辨明。
      又以本次刑法修正之比較新舊法，應就罪刑有關之共犯、
      未遂犯、想像競合犯、牽連犯、連續犯、結合犯，以及累
      犯加重、自首減輕暨其他法定加減原因（如身分加減）與
      加減例等一切情形，綜其全部罪刑之結果而為比較，最高
      法院亦著有上開決議可資參照。經查：
    1.農藥管理法第45條第1項所規定之罰金刑，因修正後刑法
      第33條第5款修正為：「主刑之種類如下：五、罰金：新
      臺幣1千元以上，以百元計算之」，是依修正後之法律，
      前述犯罪所得科處之罰金刑最低為新臺幣1千元；然依被
      告行為時之刑罰法律，即刑法第33條第5款規定之罰金最
      低額為銀元3元，若換算為新臺幣，最低額僅為新臺幣9元
      。因此，比較上述修正前、後之刑罰法律，自以被告行為
      時之法律較有利於被告。
    2.被告於犯罪時之刑法第41條第1項前段規定：「犯最重本
      刑為五年以下有期徒刑以下之刑之罪，而受六個月以下有
      期徒刑或拘役之宣告，因身體、教育、職業、家庭之關係
      或其他正當事由，執行顯有困難者，得以一元以上三元以
      下折算一日，易科罰金。」又被告行為時之易科罰金折算
      標準，修正前罰金罰鍰提高標準條例第2條前段（現已刪
      除）規定，就其原定數額提高為100倍折算1日，則本件被
      告行為時之易科罰金折算標準，應以銀元300元折算1日，
      經折算為新臺幣後，應以新臺幣900元折算為1日。惟94年
      2月2日修正公布，95 年7月1日施行之刑法第41條第1項前
      段則規定：「犯最重本刑為五年以下有期徒刑以下之刑之
      罪，而受六個月以下有期徒刑或拘役之宣告者，得以新臺
      幣一千元、二千元或三千元折算一日，易科罰金。」比較
      修正前後之易科罰金折算標準，以94年2月2日修正公布前
      之規定，較有利於被告，應依刑法第2條第1項前段，適用
      修正前刑法第41條第1項前段規定，定其折算標準。
    3.刑法第56條連續犯之規定業於94年2月2日修正刪除，並於
      95年7月1日施行。是於新法修正施行後，被告之數犯罪行
      為，即須分論併罰。此刪除雖非犯罪構成要件之變更，但
      顯已影響行為人刑罰之法律效果，自屬法律有變更，依新
      法第2條第1項規定，比較新、舊法結果，仍應適用較有利
      於被告之行為時法律即舊法論以連續犯。
    4.經綜合上述各條文修正前、後之比較，揆諸前揭最高法院
      決議及修正後刑法第2條第1項前段、後段規定之「從舊、
      從輕」原則，自應適用被告行為時之法律，即修正前刑法
      之相關規定及罰金罰鍰提高標準條例第1條前段規定，予
      以論處。
    (三)量刑：
      爰審酌被告丙○○、丁○○、乙○○無何前科、被告甲○○有違反農藥管理法之前科（非累犯），此有臺灣高等法
      院被告前案紀錄表在卷可按，素行尚佳；犯罪後均坦認犯
      罪，犯後態度尚佳；及被告犯罪之動機、手段、目的及所
      生危害等一切情狀，分別量處如主文所示之刑。
    (四)減刑：
      犯罪在96年4月24日以前者，除本條例另有規定外，有期
      徒刑減其刑期2分之1；依本條例應減刑之罪，未經判決確
      定者，於裁判時，減其宣告刑，依前項規定裁判時，應於
      判決主文同時諭知其宣告刑及減得之刑；犯最重本刑為5
      年以下有期徒刑以下之刑之罪，依本條例規定減為6月以
      下有期徒刑、拘役者，應於為減刑裁判時，併諭知易科罰
      金折算之標準，中華民國96年罪犯減刑條例第2條第1項第
      3款、第7條、第9條分別著有明文。是被告犯罪時間既在
      上開時間之前，自有該條例之適用，而減其宣告刑2分之1
      ，並諭知易科罰金之折算標準。
    (五)緩刑之宣告：
      經審酌被告丙○○、丁○○、乙○○無何前科；被告甲○○雖曾受有期徒刑之宣告，執行完畢後，五年內未曾受有
      期徒刑以上刑之宣告；被告等人犯罪後均深感悔悟，且本
      件尚查無有被害人因此受害；認被告經此偵、審程序後，
      應知所警惕，如宣告緩刑，反有助於教化功能，令被告在
      緩刑期間內不再為犯罪行為，從而，各為緩刑二年之宣告
      ，以啟自新。
二、依刑事訴訟法第299條第1項前段、第273條之1第1項；農藥
    管理法第45條第1項、刑法第2條第1項、第11條前段、第74
    條第1項第1款、修正前刑法第56條、第41條第1項第1款、罰
    金罰鍰提高標準條例第1條前段，中華民國96年罪犯減刑條
    例第2條第1項第3款、第7條、第9條，決如主文。
本案經檢察官高怡修到庭執行職務
中　　華　　民　　國　　96　　年　　10　　月　　5 　　日
                  刑事第六庭法　官  趙子榮
上正本證明與原本無異。
如不服本判決，應於判決送達後十日內，向本院提出上訴狀。
                            書記官  陳怡君
中　　華　　民　　國　　96　　年　　10　　月　　5 　　日
附錄條文:
農藥管理法第45條
 (罰則 (三) )
明知為偽農藥，而販賣或意圖販賣而陳列、儲藏或為之分裝者，
處2年以下有期徒刑，得併科5萬元以下罰金。
因過失犯前項之罪者，處拘役或科 25000 元以下罰金。
